【裁判字號】    99,訴,3556
【裁判日期】    991231
【裁判案由】    毒品危害防制條例
【裁判全文】
臺灣臺中地方法院刑事判決              99年度訴字第3556號
公  訴  人  臺灣臺中地方法院檢察署檢察官
被      告  劉志勇
上列被告因違反毒品危害防制條例案件，經檢察官提起公訴（99
年度毒偵字第3958號），被告於準備程序中為有罪陳述，經本院
合議庭裁定由受命法官依簡式審判程序獨任審理，判決如下：
    主    文
劉志勇施用第一級毒品，累犯，處有期徒刑壹年。
    犯罪事實
一、劉志勇前於民國87年間因施用毒品案件，經本院裁定送觀察
    勒戒後，因認無繼續施用毒品之傾向，於87年9 月5 日釋放
    （指揮書執畢日期為87年9 月24日），並經臺灣臺中地方法
    院檢察署檢察官於87年9 月5 日以87年度偵字第18040 號為
    不起訴處分確定；又於88年間復因施用毒品案件，經本院裁
    定送觀察勒戒後，因認無繼續施用毒品之傾向，於88年1 月
    21日釋放（指揮書執畢日期為88年2 月7 日），並經臺灣臺
    中地方法院檢察署檢察官於88年1 月21日以88年度偵字第15
    07號為不起訴處分確定；再於5 年內之92年間，復因施用毒
    品案件，經本院以92年度易字第1775號判決判處有期徒刑6
    月確定；另於97年間因施用毒品案件，經本院以97年度簡字
    第1119號判決判處有期徒刑6 月確定，於98年11月8 日縮刑
    期滿執行完畢。詎仍不知悔改，明知海洛因係屬毒品危害防
    制條例第2 條第2 項第1 款所定之第一級毒品，不得持有、
    施用，竟於前開觀察勒戒執行完畢釋放後，5 年內之92年間
    再犯施用毒品之罪，經本院以上開判決判處有罪確定後，基
    於施用第一級毒品海洛因之犯意，於99年2 月22日上午8 時
    30分許，在改制前之臺北縣中和市○○街45號「青山汽車旅
    館」603 號房內，以將第一級毒品海洛因摻入香菸內點燃吸
    食之方式，施用第一級毒品海洛因1 次。嗣於同日上午9 時
    25分許，經警徵得同意搜索上開房間後而查獲劉志勇涉嫌意
    圖販賣而持有第一級毒品，再經警徵得其同意採集尿液送驗
    ，結果呈嗎啡陽性反應，而查悉上情。
二、案經臺灣板橋地方法院檢察署檢察官自動檢舉後呈請臺灣高
    等法院檢察署檢察長核轉臺灣臺中地方法院檢察署檢察官偵
    查起訴。
    理    由
一、本件被告劉志勇所犯係死刑、無期徒刑、最輕本刑為3 年以
    上有期徒刑以外之罪，其於準備程式中就被訴事實為有罪之
    陳述，經受命法官告知簡式審判程式之旨，並聽取公訴人及
    被告之意見後，本院合議庭認為適宜由受命法官獨任進行簡
    式審判程式，依刑事訴訟法第273 條之1 第1 項規定，裁定
    由受命法官獨任進行審判程式，合先敘明。
二、上揭犯罪事實，業據被告劉志勇於警詢、偵查中及本院準備
    、審理時坦承不諱，且被告經警徵得其同意採驗尿液後，所
    採集之尿液經送台灣檢驗科技股份有限公司檢驗結果，呈嗎
    啡陽性反應，有台灣檢驗科技股份有限公司99年3 月10日濫
    用藥物檢驗報告、臺北縣政府警察局中和第二分局毒品案犯
    罪嫌疑人姓名及代碼對照表各1 紙附卷可稽（見臺灣板橋地
    方法院檢察署99年度毒偵字第6805號卷第42頁背面、第43頁
    ），復有臺北縣政府警察局中和第二分局自願受搜索同意書
    、搜索扣押筆錄、扣押物品目錄表各1 份在卷可稽（見臺灣
    板橋地方法院檢察署99年度毒偵字第6805號卷第16頁背面至
    第18頁背面），是被告之自白核與事實相符，應堪採信。本
    案事證明確，被告施用第一級毒品海洛因1 次之犯行，洵堪
    認定。
三、按施用第一、二級毒品為犯罪行為，毒品危害防制條例第10
    條定有處罰明文。故施用第一、二級毒品者，依前揭規定本
    應科以刑罰。惟基於刑事政策，對合於一定條件之施用者，
    則依同條例第20條、第23條之規定，施以觀察、勒戒及強制
    戒治之保安處分。又毒品危害防制條例於92年7 月9 日修正
    公布，自93年1 月9 日施行，其中第20條、第23條將施用毒
    品之刑事處遇程序，區分為「初犯」及「5 年內再犯」、「
    5 年後再犯」。依其立法理由之說明：「初犯」，經觀察、
    勒戒或強制戒治後，應為不起訴處分或不付審理之裁定；經
    觀察、勒戒或強制戒治執行完畢釋放後，「5 年內再犯」者
    ，因其再犯率甚高，原實施之觀察、勒戒及強制戒治既已無
    法收其實效，爰依法追訴或裁定交付審理。至於經觀察、勒
    戒或強制戒治執行完畢釋放後，「5 年後再犯」者，前所實
    施之觀察、勒戒或強制戒治已足以遮斷其施用毒品之毒癮，
    為期自新及協助其斷除毒癮，仍適用「初犯」規定，先經觀
    察、勒戒或強制戒治之程序。從而依修正後之規定，僅限於
    「初犯」及「5 年後再犯」二種情形，始應先經觀察、勒戒
    或強制戒治程序。倘被告於5 年內已再犯，經依法追訴處罰
    ，縱其第3 次（或第3 次以上）再度施用毒品之時間，在初
    犯經觀察、勒戒或強制戒治執行完畢釋放5 年以後，已不合
    於「5 年後再犯」之規定，且因已於「5 年內再犯」，顯見
    其再犯率甚高，原實施觀察、勒戒或強制戒治，已無法收其
    實效，即應依該條例第10條處罰（最高法院97年9 月9 日97
    年度第5 次刑事庭會議決議參照）。經查：本件被告前於87
    年間因施用毒品案件，經本院裁定送觀察勒戒後，因認無繼
    續施用毒品之傾向，於87年9 月5 日釋放（指揮書執畢日期
    為87年9 月24日），並經臺灣臺中地方法院檢察署檢察官於
    87年9 月5 日以87年度偵字第18040 號為不起訴處分確定；
    又於88年間復因施用毒品案件，經本院裁定送觀察勒戒後，
    因認無繼續施用毒品之傾向，於88年1 月21日釋放（指揮書
    執畢日期為88年2 月7 日），並經臺灣臺中地方法院檢察署
    檢察官於88年1 月21日以88年度偵字第1507號為不起訴處分
    確定；再於5 年內之92年間，復因施用毒品案件，經本院以
    92年度易字第1775號判決判處有期徒刑6 月確定等情，有臺
    灣臺中地方法院檢察署刑案資料查註紀錄表、全國施用毒品
    案件紀錄表及臺灣高等法院被告前案紀錄表各1 份在卷可憑
    ，是依上開說明，被告於前述觀察勒戒執行完畢釋放後5 年
    內，再犯施用毒品罪，經法院判決有罪確定後，復犯本件施
    用毒品之犯行，本件犯行距前揭觀察勒戒執行完畢釋放後雖
    逾5 年，惟核與毒品危害防制條例第20條第3 項所定「5 年
    後再犯」之立法意旨不符，揆諸上開說明，仍應予追訴、處
    罰。
四、核被告劉志勇所為，係犯毒品危害防制條例第10條第1 項之
    施用第一級毒品海洛因罪。其持有第一級毒品海洛因之低度
    行為，為施用第一級毒品海洛因之高度行為所吸收，不另論
    罪。再被告前於97年間因施用毒品案件，經本院以97年度簡
    字第1119號判決判處有期徒刑6 月確定，於98年11月8 日縮
    刑期滿執行完畢乙節，有臺灣高等法院被告前案紀錄表1 份
    在卷可憑，其於徒刑執行完畢後，5 年以內故意再犯本件有
    期徒刑以上之上開罪，為累犯，應依刑法第47條第1 項之規
    定，加重其刑。爰審酌被告前經觀察勒戒、強制戒治程序執
    行完畢，且曾經法院判處罪刑，仍未能徹底戒絕毒品，再犯
    本件施用第一級毒品海洛因犯行，足見其戒絕毒癮之意志不
    堅，未能體悟施用毒品對自己、家人造成之傷害及社會之負
    擔，惟念其犯後尚知坦承犯行，態度良好，及施用毒品乃戕
    害自身健康，尚未直接危害他人，反社會性不高等一切情狀
    ，量處如主文所示之刑，以資懲儆。
五、另扣案之第一級毒品海洛因6 包（驗餘淨重合計25.44 公克
    ）、毒品分裝袋12只、分裝杓3 支、電子磅秤1 台等物，雖
    被告於警詢、偵查中均供稱上開扣案物均係其所有，供其施
    用海洛因所用等語，惟被告於99年2 月22日上午9 時25分許
    ，在改制前之臺北縣中和市○○街45號「青山汽車旅館」60
    3 號房內，經警搜索上開房間後查扣被告所有之上開扣案物
    ，並以被告涉犯毒品危害防制條例第5 條第1 項之意圖販賣
    而持有第一級毒品罪嫌移送臺灣板橋地方法院檢察署偵辦乙
    節，有臺北縣政府警察局中和第二分局刑事案件移送書1 份
    在卷可憑（見臺灣板橋地方法院檢察署99年度毒偵字第6805
    號卷第3 、4 頁），且上開扣案之第一級毒品海洛因數量非
    少，顯非係供被告施用所用，是上開扣案之物顯與本案被告
    施用第一級品海洛因之犯行無關，上開扣案物自應於被告所
    犯意圖販賣而持有第一級毒品之案件中宣告沒收；另被告於
    本院審理時供稱：分裝袋是購買毒品分裝用的，是對方給伊
    的，電子磅秤是購買毒品時拿去要秤重量用的，分裝杓也是
    對方給伊的，海洛因6 包是對方分裝好後給伊的，伊本來是
    要買1 包重量1 兩，對方因身上東西不夠，所以就將身上所
    剩下的這六包都賣給伊，伊買這6 包是準備將來自己施用的
    ，不是要販賣等語（見本院卷第21頁背面），依被告上開所
    述，購買上開扣案之物，係供其將來施用海洛因所用，是縱
    認上開扣案之物係被告欲供其將來施用海洛因所用之物，亦
    與本案被告已施用海洛因之犯行無涉，上開扣案之物既與本
    案被告施用海洛因之犯行無關，即無從併予諭知沒收或沒收
    銷燬之，附此敘明。
據上論斷，應依刑事訴訟法第273 條之1 第1 項、第299 條第1
項前段，毒品危害防制條例第10條第1 項，刑法第11條前段、第
47條第1 項，判決如主文。
本案經檢察官康淑芳到庭執行職務
中    華    民    國    99    年    12    月    31    日
                  刑事第十六庭  法  官  陳玉聰
以上正本證明與原本無異。
如不服本判決，應於收受送達後10日內向本院提出上訴書狀（應
敘述具體理由並附繕本）。上訴書狀如未敘述理由，應於上訴期
間屆滿後20日內補提理由書於本院。
                                書記官  何俞瑩
中    華    民    國    99    年    12    月    31    日
附錄本判決論罪科刑之法條：
毒品危害防制條例第10條第1項
施用第一級毒品者，處6月以上5年以下有期徒刑。

司法院資訊處製作；財團法人民間司法改革基金會備份。
